【裁判字號】    95,訴,934
【裁判日期】    950804
【裁判案由】    違反藥事法
【裁判全文】
臺灣臺北地方法院刑事判決               95年度訴字第934號
公  訴  人  臺灣臺北地方法院檢察署檢察官
被      告  甲○○
選任辯護人  林玉芬律師
上列被告因違反藥事法案件，經檢察官提起公訴（95年度偵字第
10372號），本院判決如下：
    主  文
甲○○無罪。
    理  由
一、公訴意旨略以：被告甲○○明知「clobenzorex 」成分屬安
    非他命類減肥藥，係經行政院衛生署於民國69年12月8 日以
    衛署藥字第301124號公告禁用，核屬藥事法第22條所稱之禁
    藥，竟意圖牟利，於93年初在臺北市某KTV 店內，以每盒新
    臺幣2,000 元之代價，向真實姓名、年籍不詳自稱「小芳」
    之女子，購買內含前開禁藥成分之「PFT 完美纖體」數盒，
    並於93年7、8月間起，在臺北縣新店市○○路2巷7號5 樓，
    利用電腦連結至網際網路雅虎奇摩拍賣網站，以gpon-0825
    帳號，販售「魅力曲線」食品之際，以購買「魅力曲線」食
    品，即贈送「PFT 完美纖體」藥丸之方式，供應上開禁藥與
    不特定之社會大眾。嗣經民眾檢舉，始查悉上情，並扣得「
    PFT完美纖體」藥丸1顆，因認被告涉犯藥事法第83條第1 項
    之明知為偽藥而供應罪嫌等語。
二、按犯罪事實應依證據認定之，無證據不得推定其犯罪事實；
    不能證明被告犯罪者，應諭知無罪之判決，刑事訴訟法第15
    4條第2項、第301條第1項分別定有明文。又事實之認定，應
    憑證據，如未能發現相當證據，或證據不足以證明，自不能
    以推測或擬制之方法，為裁判基礎；且認定犯罪事實所憑之
    證據，雖不以直接證據為限，間接證據亦包括在內，然而無
    論直接證據或間接證據，其為訴訟上之證明，須於通常一般
    之人均不致有所懷疑，而得確信其為真實之程度者，始得據
    為有罪之認定，倘其證明尚未達到此一程度，而有合理之懷
    疑存在而無從使事實審法院得有罪之確信時，即應由法院為
    諭知被告無罪之判決，亦經最高法院40年台上字第86號、76
    年度台上字第4986號著有判例意旨可資參照。
三、本件公訴意旨認被告涉有上開犯行，無非以臺灣省政府衛生
    處歷年來經公告禁止使用、販售之禁藥明細表、中華郵政股
    份有限公司板橋郵局94年7月7日板營字第0940201182號函、
    臺北市政府衛生局94年6月28日北市衛藥食字第09434858900
    號函、94年6月16日北市衛藥食字第09434474300號函、94年
    5月30日北市衛藥食字第09433865500號函及所附檢驗結果單
    、臺北縣政府衛生局94年6月9日北衛藥字第0940038785號函
    等件及被告甲○○之自白為其論據。訊據被告固坦承有在網
    路上販售「魅力曲線」食品，並贈送「PFT 完美纖體」藥丸
    與購買「魅力曲線」食品之消費者，惟堅決否認有何公訴意
    旨所指之犯行，辯稱：伊因為帶小孩無法上班，所以在家中
    透過網路販賣商品貼補家用，伊係向一位「阿芳」之朋友購
    買該批「PFT 完美纖體」藥丸，伊自己也有食用，並不知道
    該藥丸含有clobenzorex 成分，伊係自93年7、8月開始販賣
    「魅力曲線」食品，「PFT 完美纖體」藥丸只是贈送與較熟
    之客人，伊事後接到衛生局之通知時，即詢問「阿芳」該藥
    丸從何而來，「阿芳」事後即關機而找不到人，伊既不知悉
    該藥丸為禁藥，即不該當公訴意旨所指之犯行等語。
四、經查：
  (一)公訴意旨並未指明檢舉人究為何人，亦未提出送驗檢體即「
    PFT 完美纖體」藥丸究係何人所提供，則送驗含有安非他命
    類clobenzorex 成分之上開禁藥，是否為被告所供應，已非
    無疑。而受理民眾送驗之檢查機關即台北市政府衛生局94年
    5月30日北市衛醫藥食字第09433865500號函亦載明：「有關
    本局檢驗室執行擴大為民檢驗減肥產品服務專案，於民眾送
    驗檢體『PFT完美纖體』、『魅力曲線』中檢出clobenzorex
    成分等，經查係購自馨康實業有限公司... 」、「本樣品係
    由申請者（包括個人、公司行號或機關）自行採樣送驗，其
    採樣、保存及運送等過程之情形，非本局所能確認，故本局
    僅對所送樣品當時狀態進行檢驗，所得結果僅供參考。不得
    據為判定合法與否及整批產品狀態之結果證明。」（見臺灣
    板橋地方法院94年度他字第4823號偵卷第21、22頁），顯見
    該送驗「PFT 完美纖體」藥丸是否確係被告所供應，亦非無
    疑。
  (二)公訴意旨雖提出網路討論區上有關「PFT 泰國減肥藥」之資
    料，用以證明被告知悉「PFT 完美纖體」藥丸係禁藥等情。
    惟查，網路上刊登有關「PFT 泰國減肥藥」之討論資料，能
    否據此即謂被告知悉「PFT 完美纖體」藥丸係禁藥，尚非無
    疑。參以該討論時間係在94年4月6日（見本院卷第36頁），
    已在被告接受台北市政府衛生局約詢之後（見同偵卷第41頁
    ），自不能因此即謂被告知悉該藥丸係禁藥。況本件經台北
    市政府衛生局函送台北縣政府衛生局調查結果，經該局認定
    「魅力曲線」食品為馨康實業有限公司所出產，且已經行政
    院衛生署藥物食品檢驗局檢驗合格在案，此有臺北縣政府衛
    生局94年6月9日北衛藥字第0940038785號函文在卷可稽（見
    同偵卷第15頁），則被告既在網路上以販售檢驗合格之食品
    「魅力曲線」為業，自不可能在明知「PFT 完美纖體」藥丸
    係禁藥且無獲利之情況下，猶無償贈送該藥丸與購買「魅力
    曲線」食品之消費者。
五、綜上所述，被告雖有在網路上利用販售「魅力曲線」食品之
    際，即贈送含有clobenzorex禁藥成分之「PFT完美纖體」藥
    丸與消費者，惟公訴意旨所提證據尚不足以證明被告確實明
    知該藥丸為禁藥，則本件既有如此合理之懷疑存在，即無從
    使本院得被告有罪之確信。此外，本院復查無其他積極證據
    足認被告涉有上開犯行，揆諸前開規定及判例意旨所示，既
    不能證明被告犯罪，自應為被告無罪判決之諭知。
據上論斷，應依刑事訴訟法第301條第1項，判決如主文。
本案經檢察官趙雪瑛到庭執行職務。
中    華    民    國    95    年    8   月    4    日
                      刑事第六庭審判長法  官  周占春
                                      法  官  林晏如
                                      法  官  林孟皇
本正本證明與原本無異。
如不服本判決，應於判決送達後10日內，向本院提出上訴狀。
                                      書記官  宋德華
中    華    民    國    95    年    8   月    4    日


司法院資訊處製作；財團法人民間司法改革基金會備份。
